【裁判字號】    97,易緝,20
【裁判日期】    970826
【裁判案由】    竊盜等
【裁判全文】
臺灣宜蘭地方法院刑事判決              97年度易緝字第20號
公  訴  人  臺灣宜蘭地方法院檢察署檢察官
被      告  甲○○
                    （另案於臺灣宜蘭監獄執行中）
上列被告因犯竊盜案件，經檢察官提起公訴（94年度核退偵字第
74號），本院判決如下：
    主  文
甲○○共同攜帶兇器竊盜，處有期徒刑捌月。未扣案之螺絲起子
壹支沒收之。
    事  實
一、緣梁峰誠（另行判決確定）於民國94年2月26日晚間10時許
    ，在其友人位於宜蘭縣員山鄉之住處打麻將時，得悉李明展
    攜帶鉅額現金且擬駕駛車牌號碼0063-HA號自用小客車前往
    宜蘭縣宜蘭市○○路205號B1 PUB消費後，便駕車一同前往
    ，詎梁峰誠與甲○○及在B1 PUB工作之高學志（另行判決確
    定）3人，竟共同基於意圖為自己不法所有之犯意聯絡及行
    為分擔，先由梁峰誠帶同甲○○及高學志至宜蘭市○○路20
    8號前（即B1 PUB）指明李明展停放該處之前開自用小客車
    後，梁峰誠即與甲○○返回B1 PUB，再由高學志單獨於翌日
    （即同年月27日）凌晨3時許，前往李明展所有之前開自用
    小客車旁，以高學志所有客觀上足以對人之生命、身體造成
    危害之兇器螺絲起子1支擊破該部自用小客車右後三角玻璃
    窗（毀損部分未據告訴），擬藉此開啟車門入內行竊李明展
    置放車內之金錢，但因無法開啟車門而未果，遂折返B1 PUB
    將上情告知甲○○，是甲○○便於同日凌晨3時42分許，與
    高學志同至李明展停放之該部自用小客車旁，由甲○○伸手
    入內開啟車門後，與高學志在車內搜尋，嗣經高學志自駕駛
    座下搜得李明展所有內裝新臺幣（下同）11萬餘元之LV牌褐
    色皮包而竊取得手後，與甲○○離開現場。隨後甲○○即自
    該只皮包內取出現金，並將該只皮包棄置宜蘭縣宜蘭市○○
    路○段、力行街口之排水溝內後，折返B1 PUB與梁峰誠會合
    ，3人並朋分所竊得之贓款各分得約35,000元，其餘款項則
    於B1 PUB內花用殆盡。嗣經李明展報警後，經警自宜蘭縣宜
    蘭市○○路208號前監視錄影器攝錄畫面循線查獲甲○○，
    並自甲○○身上起獲尚未用磬之贓款20,200元後，再經甲○
    ○帶往宜蘭縣宜蘭市○○路○段、力行街口之排水溝內，尋
    獲李明展所有之前揭LV褐色皮包1只。
二、案經李明展訴由宜蘭縣警察局宜蘭分局報告臺灣宜蘭地方法
    院檢察署檢察官偵查起訴。
    理  由
壹、證據能力部分：
    按刑事訴訟法第159條第1項雖規定，被告以外之人於審判外
    之言詞或書面陳述，除法律有規定外，不得作為證據。惟同
    法第159條之5明定：「被告以外之人於審判外之陳述，雖不
    符前四條之規定，而經當事人於審判程序同意作為證據，法
    院審酌該言詞陳述或書面陳述作成時之情況，認為適當者，
    亦得為證據」、「當事人、代理人或辯護人於法院調查證據
    時，知有第159條第1項不得為證據之情形，而未於言詞辯論
    終結前聲明異議者，視為有前項之同意」。查本件言詞辯論
    終結前，被告甲○○就同案被告高學志及證人李明展於警詢
    之陳述並不爭執其證據能力，本院審酌依其作成之情況應屬
    適當，依法自具有證據能力。
貳、實體部分：
一、上開事實，業據被告甲○○於本院審理時坦承不諱，並經告
    訴人李明展指述甚詳，且經共同被告高學志供陳明確，並有
    贓物認領保管單、現場照片、監視器攝錄影像擷取翻拍之照
    片在卷可稽，核均與被告甲○○前開任意性自白之事實相符
    ，自堪信為真實。至被害人李明展雖於警詢及偵查中皆指稱
    ：案發當日其所攜帶之現金為22萬元等語，然此部分並無證
    據可資證明，且綜觀被告甲○○及共同被告高學志於警詢及
    偵審中之自白，皆係坦承其等自被害人李明展車內竊得LV牌
    褐色皮包後，其內僅有11萬元等語明確。再者，依被告甲○
    ○及共同被告高學志自承：其等2人與梁峰誠各分得3萬5千
    元其餘現金則在B1 PUB消費花用殆盡等語，亦屬合於常情事
    理。申言之，共同被告梁峰誠居於主導策劃謀議而由被告甲
    ○○及共同被告高學志下手行竊，再各自朋分3萬5千元，所
    餘5千餘元便立即共同花用之分贓比例與使用方式，實較被
    告甲○○及同案被告高學志下手竊得22萬元後，卻僅各分得
    3萬5千元之情，合於一般日常生活之經驗法則與論理法則，
    故本件綜依被告甲○○及共同被告高學志自白竊得之款項數
    額、分贓比例及花用情況，應堪認定其等3人所竊得之數額
    應為11萬餘元，而非被害人李明展所稱之22萬元，附此敘明
    。綜上所述，本件被告甲○○所涉共同竊盜犯行之事證明確
    ，其犯行洵堪認定，應予依法論科。
二、按被告行為後，94年2月2日修正公布之刑法，已於95年7月1
    日生效施行（以下簡稱修正前、後刑法），其中第2條第1項
    「行為後法律有變更者，適用行為時之法律。但行為後之法
    律有利於行為人者，適用最有利於行為人之法律」之規定，
    係規範行為後法律變更所生新、舊法律比較適用之準據法，
    於刑法修正施行後，自應適用該修正後之第2條第1項之規定
    ，為「從舊、從輕」之比較；又比較新舊法時，應就罪刑有
    關之共犯、未遂犯、想像競合犯、牽連犯、連續犯、結合犯
    ，以及累犯加重、自首減輕暨其他法定加減原因（如身分加
    減）與加減例等一切情形，綜其全部罪刑之結果而為比較後
    ，再適用有利於行為人之法律處斷，而不得一部割裂分別適
    用不同之新、舊法（最高法院24年上字第4634號、29年上字
    第964號判例意旨及最高法院95年度第8次刑事庭會議決議參
    照）。是以，查被告行為後，刑法第28條共同正犯之規定雖
    同經修正，惟僅係法理之明文化，非屬刑罰法律變更，不生
    新舊法比較之問題，亦應依法律適用之原則以裁判時即刑法
    第28條為適用之依據，合先敘明。
三、按螺絲起子為金屬製器械，質硬且尖銳，客觀上顯足以對人
    之生命、身體造成危害，自屬兇器無誤。是核被告甲○○所
    為，係犯刑法第321條第1項第3款之攜帶兇器竊盜罪。其就
    上開犯行，與同案被告高學志、梁峰誠間，具有犯意聯絡及
    行為分擔，應論以共同正犯。至公訴意旨雖認被告甲○○所
    為，尚犯刑法第321條第1項第4款之結夥3人以上竊盜罪。然
    查，刑法分則或刑法特別法中規定之結夥2人或3人以上之犯
    罪，應以在場共同實施或在場參與分擔實施犯罪之人為限，
    不包括同謀共同正犯在內（最高法院76年臺上字第7210號判
    例參照），是以本件實際下手行竊之人，僅被告甲○○及高
    學志，梁峰誠僅係居於策劃謀議之同謀共同正犯地位，並非
    在場實施或參與下手行竊之人，自非屬刑法第321條第1項第
    4款所稱之結夥3人以上竊盜罪甚明，公訴意旨就此容有誤會
    ，附此敘明。爰審酌被告甲○○與同案被告梁峰誠、高學志
    利用被害人李明展攜帶鉅額現款之機會下手行竊之犯罪動機
    、目的、手段及造成被害人財產法益之損害程度，再參酌被
    告之素行、智識程度、犯後態度良好，量處如主文所示之刑
    。至供行竊所用之螺絲起子1支，為共同被告高學志所有且
    供行竊所用之物，業據被告及共同被告高學志供承在卷，雖
    未扣案，然因乏證據證明該支螺絲起子業已滅失，自仍應依
    刑法第38條第1項第2款之規定，宣告沒收之。至被告甲○○
    所為上開犯行雖係在96年4月24日前，然其前於95年3月27日
    經本院通緝，而未於96年12月31日自動歸案，自不得依中華
    民國九十六年罪犯減刑條例之規定予以減刑，附此敘明。
五、公訴意旨另指被告梁峰誠及高學志之所為，另涉刑法第354
    條之毀損他人器物罪嫌。惟依刑法第357條之規定，同法第
    354條須告訴乃論。然綜觀本件被害人李明展於警詢及偵查
    中，皆未就其遭毀損之器物提出告訴，是因被害人李明展並
    未就被告甲○○涉犯之刑法第354條毀損器物罪嫌提出告訴
    ，本應依刑事訴訟法第303條第3款為不受理判決之諭知，但
    因公訴意旨認被告此部分罪嫌，係與前開有罪之部分，具有
    牽連犯之裁判上一罪關係，爰不另為不受理之宣告，附此敘
    明。
據上論斷，應依刑事訴訟法第299條第1項前段，刑法第28條、第
321條第1項第3款、第38條第1項第2款，判決如主文。
本案經檢察官張立言到庭執行職務
中    華    民    國    97    年    8    月    26    日
                  刑事第二庭審判長法  官  黃永勝
                                  法  官  陳映佐
                                  法  官  鄭貽馨
以上正本證明與原本無異。
如不服本判決應於收受本判決後10日內，向本院提出上訴書狀，
並應敘述具體理由。若未敘述理由者，應於上訴期間屆滿後20日
內，向本院補提理由書狀 (均須按他造當事人之人數附繕本)。
                           書記官   林嘉萍
中    華    民    國    97    年    8     月    27    日
附錄本案論罪科刑法條全文：
中華民國刑法第321條
犯竊盜罪而有左列情形之一者，處 6 月以上、 5 年以下有期徒
刑：
一  於夜間侵入住宅或有人居住之建築物、船艦或隱匿其內而犯
    之者。
二  毀越門扇、牆垣或其他安全設備而犯之者。
三  攜帶兇器而犯之者。
四  結夥三人以上而犯之者。
五  乘火災、水災或其他災害之際而犯之者。
六  在車站或埠頭而犯之者。
前項之未遂犯罰之。


司法院資訊處製作；財團法人民間司法改革基金會備份。
